臺灣臺中地方法院民事裁定　100年度小上字第79號
上　訴　人　王亞芬
　　　　　　郭文財
被 上訴 人　張裕盈
上列當事人間請求清償借款事件，上訴人對於民國100年7月29日
本院臺中簡易庭100年度中小字第1142號第一審小額民事判決提
起上訴，本院合議庭裁定如下：
    主      文
上訴駁回。
第二審訴訟費用新臺幣壹仟伍佰元由上訴人負擔。
    理      由
一、按對於小額程序之第一審裁判之上訴或抗告，非以其違背法
    令為理由，不得為之。又上訴狀內應記載上訴理由，表明（
    一）原判決所違背之法令及其具體內容。（二）依訴訟資料
    可認為原判決有違背法令之具體事實，民事訴訟法第436條
    之24第2項、第436條之25分別定有明文。又所謂判決有違背
    法令，乃指判決不適用法規或適用不當，亦為同法第468條
    所明定，此亦為小額事件之上訴程序所準用（民事訴訟法第
    436條之32第2項參照）。再以判決有不適用法規或適用不當
    為上訴理由時，其上訴狀或理由書應有具體之指摘，並揭示
    該法規之條項或內容，若係成文法以外之法則，應揭示該法
    則之旨趣，倘為司法院解釋或最高法院之判例，則應揭示該
    判解之字號或其內容，如依民事訴訟法第469條所列第1款至
    第5款理由提起上訴時（第6款未準用，參照民事訴訟法第43
    6條之32第2項規定），其上訴狀或理由書應揭示合於該條款
    之事實。如上訴人提起上訴，其訴狀所載，僅就原審取捨證
    據任加指摘，並未具體指出原判決違背何等法規，其上訴即
    難認為合法，最高法院著有71年臺上字第314號判例意旨足
    資參照。次按上訴不合法者，第二審法院應以裁定駁回之，
    民事訴訟法第444條第1項前段定有明文，且於小額事件之上
    訴程序亦準用之，此參照民事訴訟法第436條之32第2項規定
    自明。
二、本件上訴人係對小額訴訟之原審判決提起上訴，依其上訴理
    由狀意旨略謂：
(一)被上訴人主張上訴人二人於民國93年12月20日向其借款新台
    幣（下同）10萬元，約定清償期為上訴人回國時即94年1月3
    日清償云云。但查，上訴人王亞芬係於93年12月27日才在大
    陸地區與上訴人郭文財結婚，直至95年4月間才第一次入境
    台灣，在95年4月16日入境台灣之前與被上訴人素昧平生、
    互不相識，被上訴人豈可能會借錢給上訴人王亞芬？上訴人
    身在大陸，試問被上訴人又如何將錢交付給上訴人王亞芬？
    以上事實有結婚證書及入出境資料可資證明，顯見被上訴人
    之主張不但與事實完全不符，而且於法無據。
(二)原審雖以被上訴人所提切結書記載「茲中國大陸小姐王亞芬
    與台灣先生郭文財相互二人同意因結婚借錢去大陸為結婚手
    續，向張裕盈借計10萬元，而雙方要履行結婚夫妻義務，就
    回國以后一年期限分期還清張裕盈」等語，其上並有上訴人
    郭文財、王亞芬之簽名蓋章為唯一證據。但查，該切結書並
    無日期之記載，且被上訴人既主張上訴人二人於93年12月20
    日向其借款10萬元，但當天上訴人根本不在台灣，也未收到
    被上訴人分文借款，何況兩造互不相識，又未曾謀面，人處
    異地，故絕不可能有金錢借貸關係，至為明確，且與民法第
    474條規定亦有未合。上訴人既未收取分文金錢，已如上述
    ，足證原審判決之理由矛盾，有違背法令之處，於法未合，
    並聲明：原判決廢棄。
三、按取捨證據認定事實屬於事實審法院之職權，若其認定並不
    違背法令，即不許任意指摘其認定不當，以為上訴理由（最
    高法院28年上字第1515號判例參照）。經查：上訴人前揭理
    由陳述，核屬係就原審取捨證據、認定事實之職權行使，指
    摘其為不當，並未具體表明原審判決係不適用何項法規、適
    用何項法規不當或有民事訴訟法第469條所列第1款至第5款
    之情形，難認對原審判決之如何違背法令已有具體之指摘，
    依首揭說明，其上訴自非合法，應逕予駁回。
四、依民事訴訟法第436條之32第1項準用同法第436條之19規定
    之結果，小額訴訟程序之第二審法院為訴訟費用之裁判時，
    應確定其訴訟費用額。查本件第二審訴訟費用額確定為新臺
    幣1,500元，爰依前開規定諭知如主文第2項所示。
五、據上論結，本件上訴為不合法，依民事訴訟法第436條之32
    第1項、第2項、第444條第1項、第95條、第78條、第436條
    之19第1項，裁定如主文。
中    華    民    國  100    年    10    月    28    日
                  民事第二庭  審判長法  官  王  銘
                                    法  官  李慧瑜
                                    法  官  吳崇道
以上為正本證明與原本無異。
不得抗告。
中    華    民    國  100    年    10    月    28    日
                                    書記官